臺灣高等法院刑事判決　　　　　　　　　　　　　九十二年度上訴字第四三八四號
　　上　訴　人　臺灣臺北地方法院檢察署檢察官
　　被　　　告　甲○○
　　指定辯護人　曾桂釵律師
右上訴人因被告違反毒品危害防制條例案件，不服臺灣臺北地方法院九十二年度訴更
(一)字第五號，中華民國九十二年十月三十日第一審判決（起訴案號：臺灣臺北地方法
院檢察署九十一年度偵字第一八七五０號）提起上訴，本院判決如左：
    主  文
上訴駁回。
    理  由
一、公訴意旨略以：被告甲○○於民國九十一年八月初，自綽號「阿華」之年籍不詳
    成年男子處收受第二級毒品安非他命（以下稱安非他命）共約七十公克以資抵充
    賭債，詎被告除供自己施用外（施用部分經觀察勒戒期滿，無施用傾向，已由檢
    察官為不起訴處分確定），另萌販賣之意圖，遂購入分裝袋一包（內約有九十個
    ），在其開設位於台北市○○區○○路三段三０巷七號之卡來福洗車廠鐵皮屋內
    擬予販賣，嗣於九十一年八月二十八日員警據報持搜索票前往搜索而當場查獲，
    並扣得安非他命五包（共毛重六十四點八公克、淨重六十二公克），因認被告涉
    犯毒品危害防制條例第五條第二項規定之意圖販賣而持有第二級毒品罪嫌。
二、按犯罪事實應依證據認定之，無證據不得認定犯罪事實。又不能證明被告犯罪者
    ，應諭知無罪之判決，刑事訴訟法第一百五十四條第二項、第三百零一條第一項
    分別定有明文。又事實之認定，應憑證據，如未能發現相當證據，或證據不足以
    證明，自不能以推測或擬制之方法，為裁判基礎（最高法院四十年台上字第八六
    號判例參照）；且認定犯罪事實所憑之證據，雖不以直接證據為限，間接證據亦
    包括在內，然而無論直接證據或間接證據，其為訴訟上之證明，須於通常一般之
    人均不致有所懷疑，而得確信其為真實之程度者，始得據為有罪之認定，倘其證
    明尚未達到此一程度，而有合理之懷疑存在而無從使事實審法院得有罪之確信時
    ，即應由法院為諭知被告無罪之判決（最高法院七十六年台上字第四九八六號判
    例參照）。再毒品危害防制條例第五條第二項之意圖販賣而持有第二級毒品罪，
    其構成要件乃必以行為人以販賣以外之原因而非法持有第二級毒品，嗣起意意圖
    販賣者方有該當，而該條項規定構成要件中，因含有「意圖販賣」之主觀違法要
    素，故於訴訟上對於行為人是否具有販賣之意圖，乃必須有相當之客觀事實，足
    以表明其主觀上意念之遂行性與確實性，方得認行為人有該項意圖（最高法院八
    十八年度台上字第一二七一號判決、八十八年度台上字第七０八九號判決及八十
    九年度台上字第一五一二號判決所揭示意旨參照），且毒品危害防制條例上所稱
    意圖販賣而持有毒品罪，乃必以行為人初無營利販賣之意思而購入毒品或因其他
    原因持有，嗣後起意圖利售賣，尚未著手於賣出方有該當（最高法院九十二年度
    台上字第一二七五號判決、九十二年度台上字第二０四七號判決參照）。
三、公訴意旨認被告涉有前揭意圖販賣而持有第二級毒品犯行，其所依憑之證據及理
    由無非就(一)本件員警前往前述鐵皮屋搜索之際，與被告一同為警查獲之余定達 (
    原名余偉傑) 、蘇明德、林永通三人之供述及(二)秘密證人Ａ１之供述及(三)被告為
    警查獲之安非他命、分裝袋等三項證據綜合觀察為其論據（原審九十二年七月二
    日訊問筆錄第三頁參照）。
四、訊據被告固不否認有於前揭時、地為警扣得五包安非他命及九十個分裝袋之事實
    ，惟堅決否認有何意圖販賣而持有安非他命之犯行，辯稱：扣案的五包安非他命
    都是真實姓名年籍不詳綽號「阿華」之男子在台中交給我，要抵他欠我的五萬多
    元賭債，他只交給我這五包安非他命，沒有給我分裝袋，也沒有給我酒精燈，這
    些安非他命都是我自己要用的，沒有要販賣，阿華說有錢就會把這些安非他命贖
    回，我也希望他儘速贖回。扣案的分裝袋是我在台北縣中和市某免洗餐具店以十
    元所購買，買一包裡面就有一百個，因為當時我有毒癮，外出時可以分裝一點毒
    品在分裝袋內，隨身攜帶，方便施用，我絕對沒有要賣安非他命等語，至指定辯
    護人其辯護意旨則略以：秘密證人Ａ１於警詢及原審審理中之供述前後多所矛盾
    ，且於卷存證據資料內並沒有可以證明被告有萌生意圖販賣而持有安非他命之證
    據存在等語。故本件被告並不否認有為警在前述地點搜索扣得五包安非他命及九
    十個分裝袋之事實，但被告堅決否認有任何意圖販賣而持有該五包安非他命之事
    實，因此本件訴訟上唯一爭點乃在於公訴人所提出各項證據，是否已滿足前揭最
    高法院多則判決所要求足以證明本件被告其主觀上有意圖販賣而持有扣案安非他
    命意念之遂行性與確實性之待證事實，茲就公訴人所舉之證據本院認不是為被告
    不利之證明，逐一說明於後：
(一)本件員警於前揭時、地執行搜索之際，適有余定達、蘇明德及林永通等三人與被
    告一同在場，員警遂將其三人與被告一同逮捕，經帶回警局後由員警對其三人偵
    訊為何會於前揭時、地出現在搜索現場，余定達於警詢時供稱係因為被告要向其
    借車，故前往前述地點交付汽車鑰匙與被告（偵查卷第二四頁正面偵訊筆錄參照
    ）、蘇明德供稱其係前往該地點拿自己之衣物，所以出現在現場（偵查卷第二五
    頁反面偵訊筆錄參照），林永通則供稱其係前往該地點向被告借錢（偵查卷第二
    二頁正面偵訊筆錄參照），嗣於原審審理時，原審分別於九十二年八月六日及同
    月二十七日將余定達、蘇明德及林永通提訊或拘提到案，證人余定達、蘇明德及
    林永通三人對於為何會在員警搜索當日出現在被告前開住處，其三人之供述仍與
    警詢時悉相一致（各該期日審判筆錄參照），證人余定達另證稱係因為被告之父
    人蘇明德另供稱其因於案發前借住於被告住處，故前往該處拿衣物（九十二年八
    月二十七日期日第三頁筆錄參照）、證人林永通則另供稱係前往該處向被告借三
    千元要繳交通違規罰單（九十二年八月二十七日第十一頁筆錄參照），其三人之
    供述經核均與被告自警詢時起所供稱該三人為何會在場為警逮捕之原因相同；且
    證人余定達、蘇明德及林永通三人之警詢供述及在原審審理時之證述前後均相一
    致，益徵證人余定達、蘇明德及林永通三人之供述應為可採。又證人余定達、蘇
    明德及林永通三人雖均有多次施用毒品之前案紀錄（原審卷內其等之台灣高等法
    院全國前案紀錄表參照），惟證人余定達、蘇明德及林永通三人，不管是在警詢
    或在原審審理為供述時，對於其等施用之毒品之來源均非常清楚供稱並非來自被
    告，且也沒聽過被告或自己之朋友說過被告有提供毒品販賣之情事（警詢筆錄及
    原審前開期日筆錄參照），且證人余定達在原審審理時更證稱：（檢察官問：當
    場警察搜出的東西，被告甲○○有沒有跟你講或跟警察講說這些東西用途？）他
    沒有跟我講，但是我們被帶回警察局之後，我聽到被告是這樣跟警察說的，毒品
    是朋友欠他錢，朋友拿來抵債的，吸食器是他自己本身用的，至於分裝袋他好像
    是跟警察說他每天只有吸一點點，整包毒品帶在身上不方便，定量裝在分裝袋裡
    比較好，而且分裝袋不能只買一個，要整包購買，一包十元就那麼多了（九十二
    年八月六日期日第六頁筆錄參照）、證人蘇明德亦證稱：（檢察官問：當場警察
    搜出的東西，被告甲○○有沒有跟你講或跟警察講說這些東西用途？）他說朋友
    把毒品押在他那邊的，說好像朋友欠他錢押在他那邊（九十二年八月二十七日期
    日筆錄第七頁參照）、證人林永通亦證稱：（檢察官問：被告甲○○有沒有跟你
    講或跟警察講說扣案這些東西用途？）他跟警察說這些毒品是他自己要吃的，沒
    有說毒品來源，我沒有聽到他提分裝袋、吸食器的問題（九十二年八月二十七日
    期日筆錄第十七頁），衡諸證人余定達、蘇明德及林永通三人上開供述，其等對
    於為何會於案發當日出現在搜索現場，彼此間之供述乃屬一致，從其三人之供述
    又無法證明被告其主觀上有意圖販賣而持有扣案安非他命意念之遂行性與確實性
    ，故尚難以余定達、蘇明德及林永通之供述認定被告有本件犯行甚明。
(二)秘密證人Ａ１於原審審理時證稱：
    1.我本身有施用毒品之前科，但我沒跟被告買過毒品，我要用就跟他拿，他不會
    　算我錢；
    2.我本身有吸毒，被告也有吸毒，我知道吸毒對人很不好，被告自己有老婆小孩
      ，我希望被告不要再吸毒，才去檢舉他；
    3.被告就在我檢舉前跟我講過一次，說他有毒品，請我介紹人來買，如果有人要
      拿毒品，叫我跟他講；
    4.被告跟我講的時候，並沒有拿出任何安非他命給我看，他只是口頭說而已；
    5.我在警察局作檢舉筆錄的時候之所以說被告跟我說要我介紹朋友買時，有拿出
      數包海洛因及安非他命，是因為我怕身分曝光，所以才說被告有拿出毒品，事
      實上被告從沒拿過海洛因給我看，也沒有拿出過安非他命，檢舉筆錄中有關我
      說被告曾拿出安非他命及海洛因給我看這部分記載是不正確的；
    6.被告跟我說要我介紹人買毒品的時間是在我第一次去警察局做筆錄九十一年八
      月二十一日之前一、二個星期左右的事，他沒有拿出任何毒品出來；
    依秘密證人Ａ１上開供述，本院並無法由其供述得出被告所持有扣案之安非他命
    是被告因綽號「阿華」之男子以抵償賭債為原因交付予其持有後，嗣由被告起意
    販售，尚未著手於販賣，即為警查獲，而即難謂該當於前述意圖販賣而持有安非
    他命犯行之構成要件，蓋：
    1.檢察官在起訴書明載被告持有扣案之毒品係自綽號「阿華」之男子處因該男子
      積欠被告賭債而交付被告持有，並非認被告係以營利之意圖販入而持有毒品，
      顯然原起訴檢察官也認為被告此部分之辯解為真實，方載明於起訴書犯罪事實
      欄；
    2.秘密證人Ａ１係在九十一年八月二十一日第一次至警察局檢舉做筆錄前一到二
      個星期左右之時間，聽聞被告要其介紹他人來買毒品，不過當時被告並未出示
      任何之毒品給秘密證人看，且被告於警詢時即明白供稱：「警方查獲之毒品安
      非他命伍包，是一名綽號阿華之男子，積欠我五萬六千餘元賭資，因無力償還
      ，在八月二十五日凌晨零時三十分許，便帶我至臺中市○○路之不知名網咖店
      找其一名綽號徐董的朋友，並請該男子代為償還賭債，而當時綽號徐董之男子
      便將約二台兩之毒品安非他命給我，替代賭資，作為償還之用」等語 (見偵查
      卷第七至八頁) ，顯然被告向秘密證人為前開表示時，被告尚未持有扣案之毒
      品，自無法推論出─被告在從綽號「阿華」之男子以交付該扣案之毒品為賭債
      抵償後，除供自己施用外，有起意販賣該扣案安非他命之行為，參諸前揭多則
      最高法院判決意旨，本件從秘密證人Ａ１之供述既無法得出足以證明於被告之
      主觀意圖上有意圖販賣而非法持有扣案安非他命之遂行性與確實性，核諸前揭
      說明，自難認被告已該當意圖販賣而持有第二級毒品罪之構成要件。
    3.至於被告預料其嗣後將取得安非他命而事先向秘密證人Ａ１表示可介紹朋友向
      其購買安非他命，純係委託秘密證人Ａ１代為物色買主，遑論其已對於販賣安
      非他命之數量及價格有所約定，僅止於販賣之預備階段，而販賣第二級毒品罪
      並不處罰預備犯，被告亦無成立販賣第二級毒品罪名之可言。
五、綜上所述，公訴人認被告所涉有意圖販賣而持有第二級毒品之犯行，因於訴訟上
    並無任何客觀之積極證據足以證明於被告之主觀意圖上有意圖販賣而非法持有第
    二級毒品安非他命之遂行性與確實性，核諸前揭說明，自難認被告已該當於毒品
    危害防制條例第五條第二項意圖販賣而持有第二級毒品罪之構成要件，此外復查
    無其他積極證據足資證明被告有何公訴人所起訴之前開犯行，既不能證明被告犯
    罪，自應為被告無罪之諭知。原審本於同上之見解，以不能證明被告犯罪而諭知
    無罪，自屬確論，公訴人之上訴意旨猶以：依秘密證人Ａ１之供述，被告係經常
    性的持有毒品，且所持有之毒品量應已非僅供個人使用，而被告亦自承其施用毒
    品之處所均為其個人住處房間內，並無於住處以外之地點施用，何以被告需要分
    裝袋，顯意在販賣，且被告經商失敗，事業不順，長期失業在家，顯見其經濟狀
    況不佳，被告之前已向秘密證人Ａ１表示可介紹朋友向其購買安非他命，嗣後又
    取得重約七十公克之安非他命，而七十公克之安非他命，顯非個人於短期內可使
    用完畢之份量，加以被告並無其他職業收入賴以維生，豈有將抵賭債之七十公克
    安非他命全數留供自己施用之理而指摘原判決之不當，然被告向秘密證人Ａ１表
    示可介紹他人向其購買安非他命之時，並無證據足以證明被告確已持有安非他命
    ，已如前述，被告既未持有安非他命則何來被告係以販賣以外之原因而持有安非
    他命，嗣後起意圖利售賣，尚未著手於賣出，此即與「意圖販賣而持有第二級毒
    品」罪之構成要件有間，至於被告向秘密證人Ａ１為上開表示，秘密證人Ａ１亦
    未物色具體之買主，被告至多亦僅止於販賣第二級毒品之預備階段，亦難以成立
    「販賣第二級毒品」罪名，況且安非他命量輕價昂，買賣雙方對於重量錙銖必較
    ，警方既未扣得測量精確重量之磅秤，僅以被告持有吾人日常生活所必備之分裝
    袋，遽認被告必出於販賣之意圖，其上訴理由充滿諸多臆測而欠缺實證，應予駁
    回。
據上論斷，應依刑事訴訟法第三百六十八條，判決如主文。
本案經檢察官賴俊雄到庭執行職務。
中　　　華　　　民　　　國　　九十三　　年　　　一　　　月　　　七　　　日
                              臺灣高等法院刑事第二十四庭
                                  審判長法  官  陳  貽  男
                                        法  官  陳  憲  裕
                                        法  官  徐  世  禎
右正本證明與原本無異。
如不服本判決，應於收受送達後十日內向本院提出上訴書狀，其未敘述上訴之理由者
並得於提起上訴後十日內向本院補提理由書（均須按他造當事人之人數附繕本）。
                                        書記官  陳  玲  憶
中　　　華　　　民　　　國　　九十三　　年　　　一　　　月　　　七　　　日
